【裁判字號】    92,上易,103
【裁判日期】    921218
【裁判案由】    妨害名譽
【裁判全文】
臺灣高等法院花蓮分院刑事判決                    九十二年度上易字第一０三號
    上 訴人 即
    自  訴  人  乙○○
    自訴代理人  甲○○律師
    被      告  丁○○
    選任辯護人  劉大新律師
右列上訴人即自訴人因被告妨害名譽案件，不服臺灣花蓮地方法院九十一年度自字第
六四號中華民國九十二年六月十六日第一審判決，提起上訴，本院判決如左：
    主  文
原判決撤銷。
丁○○意圖散布於眾而指摘足以毀損他人名譽之事，處拘役伍拾日，如易科罰金以
佰元折算壹日。
    事  實
一、丁○○為私立精鍾商業專科學校外語科講師，基於毀損乙○○名譽之故意，於民
    國（下同）九十一年六月二十三日在精鍾商專進修部資二甲教室中之公眾得出入
    之場所，公然向資二甲學生指稱乙○○如以分數對學生不利，伊會處理，可以更
    改分數以及成績單等語，而毀損乙○○之名譽。
二、案經乙○○提起自訴。
    理  由
一、訊據被告丁○○矢口否認有誹謗乙○○之犯行，辯稱：伊僅出面安撫資二甲學生
    情緒，要他們不要擔心分數云云，然查自訴人所指被告九十一年六月二十三日有
    在資二甲學生面前公然指述自訴人以分數對學生不利足以毀損自訴人名譽之事實
    ，已據自訴人指訴綦詳，並提出同學聲明書、學生名冊、精鍾商專解聘自訴人函
    以及九十一年六月二十五日教師評審委員會之會議記錄為證。另據資二甲學生丙
    ○○、戊○○二人於本院到庭分別結證稱：被告有說如自訴人以分數脅迫你們，
    伊會處理等語，在客觀上已足以使資二甲學生對身為老師之自訴人名譽產生懷疑
    不利之結果，而被告亦無法證明自訴人有以分數對學生不利之事實為實在。綜上
    以觀，被告之言行已足以毀損自訴人名譽，其空言否認犯罪，乃卸責之詞，不足
    採信，犯行堪以認定。
二、核被告所為，係犯刑法第三百十條第一項之罪。原審為無罪之判決，自有未合，
    自訴人之上訴意旨，指摘原判決不當，核有理由，應予撤銷，爰審酌被害人為人
    師表，名譽廉潔，對其甚為重要，被告之誹謗犯行對被害人造成之損害程度甚大
    及犯後態度等情，量處如主文所示之刑並諭知易科罰金之折算標準。
三、自訴意旨另以被告亦有向資二甲學生指述自訴人教學不力並請學生吃飯，並向陳
    玉珍轉述自訴人有請學生吃飯，導致陳玉珍在教評會有以上述事實誹謗自訴人（
    陳玉珍無罪判決確定）云云，亦另犯刑法第三百零九條之公然侮辱及第三百十條
    之誹謗罪嫌云云。訊據被告堅決否認有此部分之犯行，其中解聘函以及會議記錄
    均僅足以證明自訴人確實因為教評會評議之結果決定解聘自訴人，在會議記錄中
    吳玉珍之發言亦均未提及有任何被告曾經在學生面前指摘自訴人教學不力，請學
    生吃飯之情事。另資二甲學生丙○○、吳良恩於本院亦證稱被告並未提及自訴人
    教學不力之情事，而學生聲明書以及學生名冊均亦聲明自訴人教學認真負責，又
    自訴人所指被告九十一年六月二十五日有傳述毀損自訴人名譽之事，雖據吳玉珍
    於另案自訴人自訴吳玉珍誹謗罪之案件審理中陳稱，有聽到丁○○說自訴人有請
    學生吃飯，經原審調閱台灣高等法院九十一年度上易字第三二八三號卷所附審理
    筆錄可證，但吳玉珍僅係陳述有聽到被告說他有看到自訴人與學生一起吃飯，至
    於誰請誰並不知道。而自訴人於原審審理中也承認確實有與學生在同一餐廳一起
    吃飯，則被告將所親身見聞之事項告知擔任教評會之主管，並沒有任何添加不正
    當之用語或是貶抑自訴人名譽之陳述。此部分不能證明被告犯罪，因自訴意旨認
    與有罪部分乃裁判上一罪之牽連關係，故不另為無罪之諭知，併予明。
據上論斷，應依刑事訴訟法第三百六十九條第一項前段、第三百六十四條、第二百九
十九條第一項前段，刑法第三百十條第一項、第四十一條第一項前段，罰金罰鍰提高
標準條例第一條前段、第二條，判決如主文。
中      華      民      國    九十二      年    十二    月     十八     日
                              審判長法官  林  慶  煙
                                    法官  林  德  盛
                                    法官  黃  永  祥
右正本證明與原本無異。
本件不得上訴。
                                  書記官  吳  家  瑩
中      華      民      國    九十二      年   十二     月     十八     日


司法院資訊處製作；財團法人民間司法改革基金會備份。
